【裁判字號】    99,易,418
【裁判日期】    990526
【裁判案由】    詐欺
【裁判全文】
臺灣臺南地方法院刑事判決               99年度易字第418號
公  訴  人  臺灣臺南地方法院檢察署檢察官
被      告  甲○○
上列被告詐欺案件，經檢察官提起公訴（九十九年度偵字第三一
四七號、九十九年度偵緝字第一七三號），及移送併辦（九十九
年度偵字第五三二四號），因被告於準備程序中就被訴犯罪事實
為有罪之陳述，經本院合議庭裁定改依簡式審判程序審理，茲判
決如下：
    主  文
甲○○幫助意圖為自己不法之所有，以詐術使人將本人之物交付
，處拘役伍拾日，如易科罰金，以新臺幣壹仟元折算壹日。
    事實及理由
一、本件犯罪事實及證據，除犯罪事實部分就被告甲○○交付金
    融帳戶存摺、提款卡及密碼之源由應更正為「林坤佑因工作
    不穩定，缺錢花用，遂於民國九十八年八月一日或二日間某
    日，在臺南市開元國小附近某處，以新臺幣（下同）五百元
    之代價，將其在中華郵政股份有限公司永康郵局二王分行所
    申設，帳號為00000000000000號帳戶（下稱系爭金融帳戶）
    之存摺、印章、提款卡及密碼出租予真實姓名年籍不詳綽號
    『小明』之成年男子使用。」等語，就證據部分並應補充「
    被告甲○○於本院訊問時之自白」等外，餘均引用檢察官起
    訴書及併案意旨書之記載（如附件一、二）。
二、按本件被告甲○○所犯係死刑、無期徒刑、最輕本刑為三年
    以上有期徒刑以外之罪，其於準備程序就前揭被訴犯罪事實
    為有罪之陳述，經本院告知簡式審判程序之旨，並聽取其與
    公訴人之意見後，認無不得或不宜改依簡式審判程序進行之
    處，爰依刑事訴訟法第二百七十三條之一第一項、第二百八
    十四條之一之規定，裁定改行簡式審判程序審理，並依法不
    受同法第一百五十九條第一項證據能力之限制，合先敘明。
三、按刑法上之幫助犯，係對於犯罪與正犯有共同之認識，而以
    幫助之意思，對於正犯資以助力，而未參與實施犯罪之行為
    者而言，有最高法院八十八年度臺上字第一二七０號判決意
    旨可資參照。復以詐欺犯罪中收受詐得款項之舉，固屬詐欺
    犯行之重要環節，然收受詐欺款項之手法多端，倘由犯罪行
    為人親自出面收受被害人款項，固可認已屬詐欺犯罪構成要
    件之行為分擔，然如被害人係以轉帳匯款至犯罪行為人指定
    之金融機構帳戶之間接方式支付款項者，客觀上實係由該銀
    行業者直接受取財物之交付，此與直接由被害人親手交付現
    款與犯罪行為人，尚屬有別。而本案依被害人丙○○、乙○
    ○及盧邑存之指述，並不足以認定其等遭詐欺過程中，曾直
    接與被告間有何接觸或聯繫，是被告提供系爭金融帳戶予真
    實姓名年籍不詳綽號「小明」之成年男子，而使被害人遭不
    詳人士詐騙而匯款入系爭金融帳戶之行為，充其量僅足認定
    係詐欺取財犯罪構成要件以外之幫助行為，尚難遽認與前述
    詐欺犯罪行為人本於共同犯罪之犯意聯絡，而有參與或分擔
    詐欺之犯行。況使用他人帳戶犯罪者，本欲利用他人帳戶以
    隱瞞自己身份而逃避檢警追緝，是被告雖可預見使用其帳戶
    者將利用所交付之存摺、印章、金融卡及密碼，供為詐欺不
    法犯行，然其主觀上有無將使用帳戶者所實施之詐欺犯行，
    視為己身犯行之共同犯意聯絡，實非無疑。而本案既查無證
    據足資證明被告有共同詐欺取財之犯意聯絡及行為分擔，自
    應認被告提供存摺、印章、提款卡及密碼予「小明」使用之
    犯行，僅止於幫助詐欺之犯意，而為詐欺構成要件以外之行
    為。是核被告所為，係犯刑法第三十條第一項、第三百三十
    九條第一項幫助詐欺取財罪。被告以一幫助行為，同時侵害
    被害人三人之財產法益，為同種想像競合犯，應依刑法第五
    十五條之規定，僅論以一罪。另移送併辦部分之犯罪事實與
    檢察官起訴部分原想像競合犯之裁判上一罪關係，本院自得
    併予審理，併予敘明。又按幫助犯係從犯，係從屬於正犯而
    成立，刑法上既無「共同幫助」之情，當亦無「幫助共同」
    可言，是被告所幫助之詐欺集團成員相互間，就上開詐欺取
    財犯行，縱有犯意聯絡及行為分擔，均為共同正犯，仍無須
    論以被告有幫助共同詐欺取財或共同幫助詐欺取財之必要，
    。另被告為幫助犯，爰依刑法第三十條第二項規定，依正犯
    之刑減輕之。爰審酌被告素行尚可，有卷附臺灣高等法院被
    告前案紀錄表一份可按，其明知現今社會詐騙集團猖獗，被
    害人事後因詐騙集團利用人頭帳戶隱匿贓款而追償不易之事
    時有耳聞，竟因經濟狀況不佳，即出租自己之郵局帳戶存摺
    、印章、提款卡及密碼輾轉供詐欺集團使用，增加被害人事
    後追索，尋求救濟之困難，並使犯罪之追查趨於複雜，所為
    危害社會秩序非輕，而其至今尚未賠償被害人損害共二萬三
    千五百元，惟其犯後坦承犯行，態度良好，且自稱所取得之
    對價僅只五百元等一切情狀，量處如主文所示之刑，並均諭
    知易科罰金之折算標準，以示懲儆。
四、依刑事訴訟法第二百七十三條之一第一項、第二百九十九條
    第一項前段、第三百十條之二、第四百五十四條第二項，刑
    法第三十條第一項前段、第二項、第三百三十九條第一項、
    第五十五條、第四十一條第一項前段，刑法施行法第一條之
    一，判決如主文。
五、如不服本判決，應於收受送達後十日內，以書狀向本院提出
    上訴。
本案經檢察官丁○○到庭執行職務。
中    華    民    國    99    年    5     月    26    日
                  刑事第三庭    法  官  劉秀君
以上正本證明與原本無異。
如不服本判決應於收受本判決後10日內向本院提出上訴書狀，並
應敘述具體理由。其未敘述上訴理由者，應於上訴期間屆滿後20
日內向本院補提理由書狀（均須按他造當事人之人數附繕本）「
切勿逕送上級法院」。
                                書記官  曾盈靜
中    華    民    國    99    年    5     月    27    日
附錄法條：
中華民國刑法第339條
（普通詐欺罪）
意圖為自己或第三人不法之所有，以詐術使人將本人或第三人之
物交付者，處 5 年以下有期徒刑、拘役或科或併科 1 千元以下
罰金。
以前項方法得財產上不法之利益或使第三人得之者，亦同。
前二項之未遂犯罰之。

司法院資訊處製作；財團法人民間司法改革基金會備份。
